臺灣高等法院刑事判決
110年度上易字第378號
上訴人  臺灣基隆地方檢察署檢察官
被  告  蘇秋香
                
              
              
上列上訴人因毒品危害防制條例案件，不服臺灣基隆地方法院
110年度易字第24號，中華民國110年1月7日第一審通常審理程序
判決（聲請簡易判決處刑案號：臺灣基隆地方檢察署109年度毒
偵字第1276號）提起上訴，判決如下：
    主  文
上訴駁回。
    理  由
一、聲請簡易判決處刑意旨略以：被告蘇秋香基於施用第二級毒
    品甲基安非他命犯意，於民國109年8月10日15時38分許為警
    採尿回溯96小時內某時，在不詳地點，施用甲基安非他命。
    因認被告涉犯毒品危害防制條例第10條第2項施用第二級毒
    品罪嫌。
二、起訴程序違背規定，應諭知不受理判決，並得不經言詞辯論
    為之，刑事訴訟法第303條第1款、第307條明文規定。
三、毒品危害防制條例第20條第1項規定：「犯第10條之罪者，
    檢察官應聲請法院裁定，令被告入勒戒處所觀察、勒戒。」
    施用第一級或第二級毒品之行為人，如未曾執行觀察、勒戒
    ，依法應令其入勒戒處所觀察、勒戒。如已完成「附命緩起
    訴」戒癮治療，等同「觀察、勒戒或強制戒治」處遇；如未
    完成「附命緩起訴」戒癮治療，緩起訴處分經撤銷，自不得
    解為等同「觀察、勒戒」處遇已完成（最高法院109年度台
    非字第77號判決參照）。　
四、被告曾於89年間，因施用毒品經裁定送觀察、勒戒，89年12
    月30日執行完畢，未再受觀察、勒戒或強制戒治，有本院被
    告前案紀錄表可憑。顯示被告於最近1次觀察、勒戒執行完
    畢「3年後」再實行本案施用第二級毒品犯行。
五、被告因施用毒品，雖經檢察官附命完成戒癮治療緩起訴處分
    確定，緩起訴期間自108年1月2日至109年7月1日止，履行期
    間自108年1月2日至109年3月1日止；然而被告於履行期間，
    無故未依指定時間接受心理治療逾3次，符合毒品戒癮治療
    實施辦法及完成治療認定標準第12條第2款事由，視為未完
    成戒癮治療，並經檢察官於108年11月9日撤銷該緩起訴處分
    ，有緩起訴處分書、撤銷緩起訴處分書、本院被告前案紀錄
    表等資料可證，顯然不能認為具有「等同觀察、勒戒之處遇
    處分且執行完畢」之法律效果（最高法院109年度台非字第1
    05號判決參照）。本案施用第二級毒品甲基安非他命之行為
    時間109年8月10日15時38分許經警採尿回溯96小時內某時，
    距離最近1次觀察、勒戒執行完畢89年12月30日，顯已逾3年
    ，應另行觀察、勒戒。
六、檢察官未依毒品危害防制條例第20條第3項、第1項規定，向
    法院聲請觀察、勒戒，而聲請簡易判決處刑，原審因認起訴
    程序違背規定，不經言詞辯論，諭知不受理判決，認事用法
    ，並無違誤。
七、檢察官上訴意旨雖然主張：109年1月15日修正公布之毒品危
    害防制條例第24條第2項規定：「前項緩起訴處分，經撤銷者
    ，檢察官應繼續偵查或起訴」或可解釋為撤銷附命戒癮治療
    之緩起訴處分後，除起訴外，得再聲請觀察、勒戒；然依毒
    品危害防制條例第36條後段規定：「108年12月17日修正之第1
    8條、第24條及第33條之1之施行日期，由行政院定之外，自公
    布後6個月施行」109年1月15日修正公布之毒品危害防制條例第
    24條條文之施行日期，既尚未經行政院訂定，自應適用現行毒
    品危害防制條例第24條規定。被告蘇秋香施用第二級毒品甲
    基安非他命案件，經檢察官附命戒癮治療緩起訴處分，雖於
    緩起訴期間無故未依規定完成戒癮治療，經撤銷緩起訴處分
    ；然而被告事實上於108年1月2日已接受等同「觀察、勒戒」
    之處遇，3年內再犯施用第二級毒品甲基安非他命犯行，自應
    依法追訴。檢察官聲請簡易判決處刑符合法定程序。然查：
　　被告未完成戒癮治療之必要命令，經檢察官依職權撤銷「附
    命緩起訴」確定，是否仍有毒品危害防制條例第20條第1項
    裁定觀察、勒戒規定之適用，確曾發生爭議；然而，最高法
    院已經統一見解：毒品危害防制條例第23條第2項以「觀察
    、勒戒或強制戒治執行完畢釋放後，3年內再犯」為刑事追
    訴條件。被告再犯施用毒品犯行，距離最近一次觀察、勒戒
    或強制戒治執行完畢，已逾3年者，應依毒品危害防制條例
    第20條第1項規定裁定觀察勒戒（最高法院109年度台上大字
    第3536號裁定參照）。原審判認起訴程序違背規定，諭知不
    受理判決，並無違誤。檢察官上訴，核無理由，應予駁回。
據上論斷，依刑事訴訟法第368條、第372條，判決如主文。
中　　華　　民　　國　　110 　年　　3 　　月　　8 　　日
    　　　　　　　　　刑事第二庭審判長法　官  郭豫珍
  　    　　　　　　　　　　　　　　  法　官  錢建榮
                　　　　　　　　　　　法　官  謝梨敏
以上正本證明與原本無異。
不得上訴。
                                      書記官  葉書豪
中　　華　　民　　國　　110 　年　　3 　　月　　8 　　日